【裁判字號】    98,簡上,762
【裁判日期】    981013
【裁判案由】    違反著作權法
【裁判全文】
臺灣高雄地方法院刑事判決             98年度簡上字第762號
上  訴  人
即  被  告  乙○○
上列上訴人即被告因違反著作權法案件，不服本院高雄簡易庭中
華民國98年5 月26日98年度審簡字第539 號第一審簡易判決（聲
請簡易判決處刑案號：97年度偵字第25735 號），提起上訴，本
院管轄之第二審合議庭，認應改用通常程序審理，並自為第一審
判決如下：
    主  文
原判決撤銷。
乙○○被訴擅自以公開演出之方法，侵害附表一所示之他人著作
財產權部分，公訴不受理。被訴擅自以公開演出之方法，侵害附
表二所示之他人著作財產權部分，無罪。
    理  由
一、公訴意旨略以：被告乙○○明知其向出租業者黃朝玄（所犯
    以出租方式侵害他人著作財產權等罪，業經原審判處有期徒
    刑4 月確定）所承租之「金嗓」牌電腦伴唱機1 臺（下稱前
    開伴唱機），其內灌有豪記影視唱片有限公司（下稱豪記公
    司）所享有重製、公開演出、公開傳輸、公開播送等著作財
    產權之附表一、二所示之詞、曲音樂著作，竟未經豪記公司
    之同意或授權，而自民國97年7 月1 日起，將前開伴唱機擺
    設在其所經營址設高雄市○鎮區○○路83號2 樓之「三星卡
    拉OK」店內，供不知情之不特定消費者投幣點唱，而藉由消
    費者公開演出之方式，侵害豪記公司所享有之著作財產權。
    嗣於97年9 月3 日21時50分許，為警持本院核發之搜索票前
    往「三星卡拉OK」店執行搜索查獲，並當場扣得前開伴唱機
    1 臺、遙控器1 個、點歌本1 本、麥克風1 支、電源線1 條
    ，因認被告涉犯著作權法第92條之擅自以公開演出之方法侵
    害他人之著作財產權罪嫌。
二、本判決所引用之證據資料（詳後引用之各項證據），其中係
    屬傳聞證據部分，縱無刑事訴訟法第159 條之1 至第159 條
    之4 或其他規定之傳聞證據例外情形，亦因被告及檢察官均
    已明示同意作為證據使用（本院卷第34頁參照），且本院審
    酌卷內並無事證顯示各該陳述之作成時、地與週遭環境，有
    何致令陳述內容虛偽、偏頗之狀況後，也認為適當，依刑事
    訴訟法第159 條之5 第1 項之規定，為傳聞法則之例外，應
    有證據能力，先予指明。
三、不受理部分：
(一)告訴乃論之罪，未經告訴者，應諭知不受理判決，刑事訴訟
    法第303 條第3 款定有明文。而刑事訴訟法第303 條第3 款
    所謂未經告訴，包括不得告訴及未經合法告訴之情形在內（
    最高法院91年度臺非字第207 號判決意旨參照）。又依刑事
    訴訟法第267 條、第268 條之規定，刑事裁判採訴訟主義，
    法院應就已經起訴及起訴效力所及之犯罪事實全部加以審判
    ，將審理結果之裁判主旨記載於判決書之主文欄，以回應起
    訴之請求。故檢察官以實質上一罪起訴者，法院審理結果，
    如認其中一部有罪，他部無罪、免訴或不受理，其判決主文
    固僅須記載有罪部分，以為單一刑罰權之宣示，而就其餘部
    分於理由欄敘明毋庸於主文另行諭知之理由，即為已足；但
    如認為一部應免訴或不受理，他部無罪，則應全部於主文內
    加以記載，始足以表示已就起訴事實全部加以裁判，以符訴
    訟主義之本旨（最高法院55年度第4 次民、刑庭總會會議決
    議(九)、同院96年度臺非字第129 號判決意旨參照）。
(二)經查，被告因違反著作權法案件，經檢察官聲請簡易判決處
    刑（與提起公訴有同一之效力），認係犯著作權法第92條之
    罪，而依著作權法第100 條規定，本罪須告訴乃論。惟附表
    一編號1 至3 所示詞、曲之公開演出權，已專屬授權予財團
    法人中華音樂著作權仲介協會，而附表一編號4 、5 所示之
    詞，則另自96年12月20日起至98年1 月29日止，專屬授權予
    弘音及瑞影公司等情，業據告訴代理人戊○○於本院審理中
    證述綦詳（本院卷第86頁），並有告訴人98年9 月22日告訴
    理由補充狀檢附之侵權歌曲列表1 份可稽（本院卷第73頁）
    ，是以告訴人丙○○及豪記公司縱曾享有附表一所示詞、曲
    之著作財產權，對於業再專屬授權予他人之該等詞、曲之公
    開演出犯行，已不復具直接被害人身分而欠缺合法告訴權限
    ，則被告被訴擅自公開演出附表一所示詞、曲之犯行，顯然
    未經合法告訴，依前開說明，自應就此部分為不受理判決之
    諭知。
四、無罪部分：
(一)犯罪事實應依證據認定之，無證據不得認定犯罪事實；不能
    證明被告犯罪者，應諭知無罪之判決，刑事訴訟法第154 條
    第2 項、第301 條第1 項分別定有明文。次按刑事訴訟法第
    161 條第1 項規定，檢察官就被告犯罪事實，應負舉證責任
    ，並指出證明之方法。因此，檢察官對於起訴之犯罪事實，
    應負提出證據及說服之實質舉證責任。倘其所提出之證據，
    不足為被告有罪之積極證明，或其指出證明之方法，無從說
    服法院以形成被告有罪之心證，基於無罪推定之原則，自應
    為被告無罪判決之諭知（最高法院92年臺上字第128 號判例
    要旨參照）。末著作權法第92條所稱以公開演出方法侵害他
    人音樂著作財產權罪，參照同法第3 條第1 項第9 款規定，
    係指行為人以演技、舞蹈、歌唱、彈奏樂器或其他方法向現
    場之公眾傳達著作內容，或以擴音器或其他器材，將原播送
    之聲音或影像向公眾傳達著作內容，亦屬之。是以構成對於
    詞、曲音樂著作財產權人所享有公開演出權之侵害者，必須
    行為人曾以前開方法向現場之公眾傳達著作內容，或以擴音
    器或其他器材將聲音向公眾傳達，始足當之。
(二)檢察官認被告涉犯擅自公開演出附表二所示詞、曲罪嫌，無
    非係以證人即告訴代理人甲○○、戊○○之陳述、附表二所
    示詞、曲之著作財產權讓與證明書、蒐證照片，及扣案前開
    伴唱機1 臺、遙控器1 個、點歌本1 本、麥克風1 支、電源
    線1 條等物，資為主要之依據。訊據被告堅決否認犯行，並
    辯稱：在我經營「三星卡拉OK」店之期間，客人未曾投幣點
    播附表二所示之詞、曲等語。
(三)經查：
  1.被告係「三星卡拉OK」店之負責人，並在店內擺放前開伴唱
    機1 臺及點歌本1 本等物，供顧客投幣點播，而告訴人豪記
    公司及丙○○之受僱人於7 月間蒐證發現該伴唱機內經非法
    重製有附表二所示之詞、曲後，通報告訴代理人甲○○（亦
    為豪記公司及丙○○之受僱人）會同員警於97年9 月3 日19
    時50分許，前往「三星卡拉OK」店執行搜索，並當場點播確
    認該伴唱機內有附表二所示之詞、曲無訛，遂而將該伴唱機
    、歌本等物予以查扣各情，為被告所不爭執，且經證人即告
    訴代理人甲○○迭於警詢及本院審理中陳述明確（警卷第7
    至9 頁、本院卷第85頁），並有本院97年度聲蒐字第1466號
    搜索票（警卷第17頁）、「三星卡拉OK」營利事業登記證（
    警卷第23頁）、蒐證照片（警卷第39至58頁、本院97年度聲
    蒐字第1466號卷第28至43頁）在卷，及前開伴唱機1 臺、遙
    控器1 個、點歌本1 本、麥克風1 支、電源線1 條扣案可稽
    ，固堪認定。又附表二所示之詞、曲，均前經著作人（創作
    者）將著作財產權專屬授權予告訴人丙○○各情，亦有卷附
    各該著作財產權讓與證明書（警卷第27至34頁）、著作權清
    冊（警卷第35至38頁）侵權歌曲列表（本院卷第73頁）可憑
    ，則附表二所示詞、曲之著作財產權乃歸告訴人丙○○所有
    ，亦堪認定，檢察官認該等詞、曲之著作財產權歸屬於豪記
    公司，尚嫌違誤，應予指明。
  2.惟查，伴唱機所收錄之歌曲，動輒達數百甚或上千首之多，
    為眾所週知之事，而附表二所示詞、曲所占比例甚低，本院
    原無由單憑被告在「三星卡拉OK」店內擺放前開伴唱機供顧
    客投幣點播一情，即遽謂被告擺放前開伴唱機經營期間，必
    曾有客人投幣點播附表二所示之詞、曲而擅自予以公開演出
    ，尚不因該等詞、曲在坊間點播率之高、低而異。復次，本
    院遍查全卷，均無附表二所示之詞、曲，確經他人在「三星
    卡拉OK」店內，以演唱等方法向現場之公眾傳達著作內容，
    或以擴音器將聲音向公眾傳達之積極事證，則被告此部分犯
    嫌顯屬未足。
  3.又著作財產權之授權方式、內容原無何要式、定式之限制，
    是以著作財產權人在未指明具體時、地下，概括授權予所僱
    人員得基於蒐證之目的，而在必要範圍內為公開演出等行為
    ，本為法所不禁，且得生授權之效力；再參諸證人即告訴代
    理人甲○○另於本院審理中證稱：我們蒐證方法是依上級長
    官先前之教導內容，就是投幣點歌讓歌曲播放，再以隨身攜
    帶之手機拍照取證等語明確（本院卷第85頁反面），更足認
    告訴人丙○○受僱人先後於97年7 月間及同年9 月3 日，在
    「三星卡拉OK」店內所為之點播蒐證行為，均已事先取得授
    權，而無侵害告訴人丙○○之著作財產權可言，併予指明。
  4.綜上所述，檢察官所舉之事證，尚不足推論前開伴唱機中如
    附表二所示之詞、曲，確曾經客人投幣點播而非法予以公開
    演出。此外，並無其他事證足認被告確有非法公開演出附表
    二所示詞、曲之事實，被告此部分犯罪自屬不能證明，依首
    開說明，自應為被告無罪之諭知。
五、原審未予詳查，率認被告確有擅自以公開演出之方法，侵害
    附表一、二所示之他人著作財產權之犯行，而對被告予以論
    罪科刑，尚有未合，被告上訴意旨，指摘原判決諭知被告有
    罪判決為不當，請求撤銷改判，為有理由，自應由本院將原
    判決此部分予以撤銷，並就被告被訴擅自以公開演出之方法
    ，侵害附表一、二所示之他人著作財產權犯行，分別為不受
    理、無罪判決之諭知。
六、按檢察官聲請以簡易判決處刑之案件，經法院認為有第451
    條之1 第4 項但書之情形者，應適用通常訴訟程序審判之，
    刑事訴訟法第452 條定有明文。又按對於簡易判決之上訴，
    準用刑事訴訟法第3 編第1 章及第2 章之規定，管轄之第二
    審地方法院合議庭受理簡易判決上訴案件，應依通常程序審
    理。其認案件有刑事訴訟法第452 條之情形者，應撤銷原判
    決，逕依通常程序為第一審判決，法院辦理刑事訴訟簡易程
    序案件應行注意事項第14項亦定有明文。原審原應就被告被
    訴犯行分別為不受理、無罪之諭知，竟予以論罪科刑，而具
    有刑事訴訟法第451 條之1 第4 項但書第3 款之情形，依前
    開法律規定，應由本院合議庭依通常程序審理後，自為第一
    審判決，檢察官或被告如不服本判決，仍得於法定上訴期間
    內，向管轄之第二審法院提起上訴，附此敘明。
據上論斷，應依刑事訴訟法第455 條之1 第1 項、第3 項、第45
2 條、第451 條之1 第4 項第3 款、第369 條第1 項前段、第36
4 條、第303 條第1 款、第301 條第1 項前段，判決如主文。
本案經檢察官丁○○到庭執行職務。
中    華    民    國    98    年    10    月    13    日
                刑事第十一庭  審判長法  官  黃三友
                                    法  官  陳億芳
                                    法  官  莊珮吟
以上正本證明與原本無異。
如不服本判決應於收受本判決後10日內向本院提出上訴書狀，並
應敘述具體理由，如未敘述上訴理由者，應於上訴期間屆滿後20
日內補提理由書狀於本院（均須按他造當事人之人數附繕本）「
切勿逕送上級法院」。
中    華    民    國    98    年    10    月    13    日
                                    書記官  鍾淑美
┌─────────────────────────────────────────┐
│附表一：                                                                          │
├─┬───────────┬───┬───────────────────────┤
│編│歌                  名│詞、曲│備                                          註│
│號│                      │      │                                              │
├─┼───────────┼───┼───────────────────────┤
│1 │送行                  │詞、曲│加入社團法人中華音樂著作權協會（MUST）        │
├─┼───────────┼───┼───────────────────────┤
│2 │思相枝                │詞、曲│加入社團法人中華音樂著作權協會（MUST）        │
├─┼───────────┼───┼───────────────────────┤
│3 │等待你一生            │詞、曲│加入社團法人中華音樂著作權協會（MUST）        │
├─┼───────────┼───┼───────────────────────┤
│4 │前途                  │  詞  │於96年12月20日起至98年1 月29日止，係專屬授權予│
│  │                      │      │弘音及瑞影公司                                │
├─┼───────────┼───┼───────────────────────┤
│5 │迷魂香                │  詞  │於96年12月20日起至98年1 月29日止，係專屬授權予│
│  │                      │      │弘音及瑞影公司                                │
└─┴───────────┴───┴───────────────────────┘
┌─────────────────────────────────────────┐
│附表二：                                                                          │
├─┬───────────┬───┬───────────────────────┤
│編│歌                  名│詞、曲│備                                          註│
│號│                      │      │                                              │
├─┼───────────┼───┼───────────────────────┤
│1 │前途                  │  曲  │無                                            │
├─┼───────────┼───┼───────────────────────┤
│2 │力量                  │詞、曲│無                                            │
├─┼───────────┼───┼───────────────────────┤
│3 │我問天                │詞、曲│無                                            │
├─┼───────────┼───┼───────────────────────┤
│4 │迷魂香                │  曲  │無                                            │
├─┼───────────┼───┼───────────────────────┤
│5 │來去紅塵              │詞、曲│無                                            │
└─┴───────────┴───┴───────────────────────┘


司法院資訊處製作；財團法人民間司法改革基金會備份。
